【裁判字號】    98,上訴,1295
【裁判日期】    980512
【裁判案由】    毒品危害防制條例
【裁判全文】
臺灣高等法院刑事判決                98年度上訴字第1295號
上  訴  人
即  被  告  甲○○
上列上訴人因毒品危害防制條例案件，不服臺灣桃園地方法院97
年度審訴字第3132號，中華民國98年2月13日第一審判決（起訴
案號：臺灣桃園地方法院檢察署97年度毒偵字第4307號、第4488
號），提起上訴，本院判決如下：
    主  文
上訴駁回。
    事  實
一、甲○○前於民國89年間因施用毒品案件，經臺灣桃園地方法
    院以89年度毒聲字第4018號裁定送觀察、勒戒，因認有繼續
    施用毒品之傾向，再經臺灣桃園地方法院以89年度毒聲字第
    4952號裁定令入戒治處所施以強制戒治，嗣經臺灣桃園地方
    法院以90年度毒聲字第72號裁定停止戒治併付保護管束出監
    ，於90年7月7日期滿未經撤銷保護管束，視為執行完畢，並
    經臺灣桃園地方法院檢察署檢察官於90年8月14日以90年度
    戒偵字第789號為不起訴處分確定。復於90年間又因施用毒
    品案件，經臺灣桃園地方法院以90年度毒聲字第4767號裁定
    令入戒治處所施以強制戒治，嗣經臺灣桃園地方法院以91年
    度毒聲字第3648號裁定停止戒治併付保護管束出監，於92年
    5 月6日期滿未經撤銷保護管束，視為執行完畢，(1)該次施
    用毒品犯行並並經臺灣桃園地方法院以91年度訴字第830號
    判處有期徒刑9月確定。(2)90年間因妨害自由、傷害案件，
    經法院判處有期徒刑9月、5月，應執行有期徒刑1年1月確定
    。(3)又於上開強制戒治執行完畢後5年內之92年間，因施用
    毒品案件，經臺灣桃園地方法院以92年度訴字第1800號判處
    有期徒刑10月，嗣經提起上訴，經最高法院以93年度台上字
    第4364號判決上訴駁回而確定。(4)又於93年間因施用毒品案
    件，經灣桃園地方法院以94年度訴字第476號判處有期徒刑
    10月，嗣經提起上訴，經最高法院以94年度台上字第6588號
    判決上訴駁回而確定。(5)於94年間因違反槍砲彈藥刀械管制
    條例案件，經本院以94年度上訴字第3487號判處有期徒刑2
    年6月確定。上開之罪嗣經臺灣高等法院以96年度聲減字第
    2293號裁定減刑，並將(1)、(2)之罪合併定應執行有期徒刑10
    月確定，將(4)、(5)之罪合併定應執行有期徒刑1年7月確定，
    上開之各罪接續執行，於96年11月20日假釋出監併付保護管
    束，於97年3月22日期滿未經撤銷保護管束，視為執行完畢
    。詎猶不知悔改，基於施用第一級毒品海洛因之犯意，於97
    年7月23日為警採集其尿液檢體前回溯26小時內之某時，在
    臺灣地區某不詳處所，施用第一級毒品海洛因1次，為警於
    97年7月23日下午4時50分許，在桃園縣中壢市○○路107號
    前查獲，並扣得第一級毒品海洛因9包（合計淨重1.16公克
    ）、分裝袋1只；另基於施用第一級毒品海洛因之犯意，於
    97年7月31日為警採尿起回溯26小時內某時，在臺灣地區某
    不詳地點，施用第一級毒品海洛因1次，為警於97年7月31
    日中午12時20分許，在桃園縣中壢市○○路473號前查獲，
    並扣得第一級毒品海洛因1包（驗餘淨重0.32公克）。
二、案經桃園縣警察局報告臺灣桃園地方法院檢察署檢察官偵查
    起訴。
    理  由
一、訊據被告甲○○坦承有吸用海洛因行為，惟辯稱僅7月23日
    前數日施用1次，因其體質異於常人，縱吸食毒品經過二週
    後，尿液檢驗仍成縣陽性反應云云，惟查，上開事實業據被
    告在原審坦承不諱，且其二次為警查獲時所採尿液，經送臺
    灣檢驗科技股份有限公司以EIA酵素免疫分析法初步檢驗，
    及以GC/ MS氣相層析質譜儀法確認檢驗結果，確呈鴉片類（
    嗎啡）陽性反應乙節，有該公司濫用藥物檢驗報告2紙、尿
    液暨毒品檢體真實姓名與編號對照表1份附卷可稽，顯見被
    告分別於採尿前回溯26小時內之某時，各施用第一級毒品海
    洛因1次。上訴意旨所辯，無非卸責之詞，不足採信。另員
    警於97年7月23日扣得白色粉末9包（驗餘合計淨重1. 16公
    克）、於97年7月31日扣得白色粉末1包（驗餘淨重0.32公克
    ），經送鑑定結果，均含第一級毒品海洛因成分，亦有法務
    部調查局鑑定通知書、臺灣檢驗科技股份有限公司濫用藥物
    檢驗報告各1紙、相片附卷足憑。此外，另有包裝上述海洛
    因9 包之包裝袋1只扣案可稽。事證已明，被告上揭2次施用
    第一級毒品犯行，均可以認定，被告有事實欄所載因施用毒
    品經觀察、勒戒後，為不起訴處分記錄，於5年內已再有施
    用毒品犯行，本案施用毒品行為，自應依法論科。
二、核被告所為均係犯毒品危害防制條例第10條第1項之施用第
    一級毒品罪，其持有毒品之低度行為，應為施用之高度行為
    吸收，均不另論罪。所犯上開2罪，意思各別、行為互殊，
    應分別論罪，併合處罰。被告有事實欄所載之科刑及執行情
    形，有本院被告全國前案記錄表可稽，茲於5年內故意再犯
    本案有期徒刑以上之罪，為累犯，應依刑法第47條第1項前
    段規定，加重其刑。原審認被告罪證明確，適用毒品危害防
    制條例第10條第1項、第18條第1項前段、刑法第11條、第47
    條第1項、第38條第1項第2款、第51條第5款等規定，並審酌
    被告犯罪之一切情狀，分別量處有期徒刑11月、11月，應執
    行有期徒刑1年6月，復依卷存事證，就扣案之毒品10包（毒
    品與包裝袋無法析離）及外裝袋1只，分別諭知沒收銷毀、
    及沒收之旨，認事用法，均無違誤，量刑亦屬妥適。被告復
    主張其被查獲前，已自行至醫院接受美沙冬治療，足見其係
    真心想戒斷毒品，且本案被告皆係主動交出毒品，並坦陳吸
    食，原審漏未審酌被告是否符合自首，請求從輕量刑。然查
    ：本件被告於97年7月23日針對警詢：你於何時開始施用毒
    品？最近乙次於何時、何地施用？供稱：我於89年間開始施
    用海洛因毒品。且聲稱最近一次吸食海洛因是「97年5月下
    旬」在桃園縣中壢市○○路473號家中施用。於97月23日檢
    察官訊問時則陳稱：最近沒有吸食毒品等語；於97年7月31
    日警詢時供稱：最後1次施用係6月份分云云。迨未坦承97年
    7月23日及7月31日回溯26小時之施用毒品行為，能否認屬自
    首，已非無疑？況刑法第62條前段自首規定，係裁量減輕刑
    罰事由，法院未依該規定減輕其刑，亦難指為違法。被告有
    事實欄所載之多次施用毒品犯行，足認屢犯不改，迄未戒絕
    毒癮，顯有加重刑責矯治之必要，故縱認有其所指自首其事
    ，亦無依刑法第62條前段規定酌減其刑之必要，原審未依自
    首規定裁量酌減其刑，核無不當。綜上，被告上訴意旨所指
    各節，均無理由，自應予以駁回。
四、據上論斷，應依刑事訴訟法第368條，判決如主文。
本案經檢察官王清杰到庭執行職務。
中    華    民    國    98    年    5     月    12    日
                  刑事第二十二庭審判長法  官  何菁莪
                                      法  官  洪于智
                                      法  官  江振義
以上正本證明與原本無異。
如不服本判決，應於收受送達後十日內向本院提出上訴書狀，其
未敘述上訴之理由者並得於提起上訴後十日內向本院補提理由書
（均須按他造當事人之人數附繕本）。
                                      書記官  陳韋杉
中    華    民    國    98    年    5     月    13    日
附錄本案論罪科刑法條:
毒品危害防制條例第10條
施用第一級毒品者，處 6 月以上 5 年以下有期徒刑。


司法院資訊處製作；財團法人民間司法改革基金會備份。
